【裁判字號】    99,裁,1546
【裁判日期】    990715
【裁判案由】    商標異議
【裁判全文】
最  高  行  政  法  院  裁  定
                                      99年度裁字第1546號
上  訴  人  傅仰璽即媽媽購婦幼網
訴訟代理人  甲○○  律師
            劉法正  律師
被 上訴 人  經濟部智慧財產局
代  表  人  王美花
參  加  人  丙○○
上列當事人間商標異議事件，上訴人對於中華民國97年12月4日
智慧財產法院97年度行商訴字第34號判決，提起上訴，本院裁定
如下：
    主  文
上訴駁回。
上訴審訴訟費用由上訴人負擔。
    理  由
一、按依智慧財產案件審理法第32條規定提起上訴者，即應適用
    行政訴訟法關於上訴審程序相關規定。對於智慧財產法院行
    政判決之上訴，非以其違背法令為理由，不得為之，行政訴
    訟法第242條定有明文。依同法第243條第1項規定，判決不
    適用法規或適用不當者，為違背法令；而判決有同條第2項
    所列各款情形之一者，為當然違背法令。是當事人對於智慧
    財產法院行政判決上訴，如依行政訴訟法第243條第1項規定
    ，以智慧財產法院判決有不適用法規或適用不當為理由時，
    其上訴狀或理由書應有具體之指摘，並揭示該法規之條項或
    其內容；若係成文法以外之法則，應揭示該法則之旨趣；倘
    為司法院解釋或本院之判例，則應揭示該判解之字號或其內
    容；如以行政訴訟法第243條第2項所列各款情形為理由時，
    其上訴狀或理由書，應揭示合於該條項各款之事實。上訴狀
    或理由書如未依此項方法表明，或其所表明者與上開法條規
    定不合時，即難認已對智慧財產法院行政判決之違背法令有
    具體之指摘，其上訴自難認為合法。
二、上訴人前於民國（下同）95年2月15日，以「媽媽購」商標
    （下稱系爭商標，如附圖1所示），指定使用於商標法施行
    細則第13條所定商品及服務分類表第25類之「衛生衣褲、嬰
    兒襪、童裝、嬰兒服、尿布、尿褲、尿墊、圍兜、肚兜、嬰
    兒用冠帽、禦寒用手套、襪子、嬰兒鞋、童鞋、束褲、束腰
    、孕婦裝、胸罩、胸罩襯墊」之商品，向被上訴人申請註冊
    ，經被上訴人核准列為註冊第1234648號商標。嗣參加人以
    其註冊有違商標法第23條第1項第12款至第14款規定，對之
    提起異議，經被上訴人審查，認系爭商標有違同法第23條第
    1項第13款規定，以97年2月29日中台異字第951504號商標異
    議審定書為系爭商標應予撤銷之處分。上訴人不服，提起訴
    願、行政訴訟，均遭駁回，遂提起本件上訴。
三、上訴意旨雖主張：系爭商標圖樣僅為未經設計、單純橫書之
    印刷中文「媽媽購」由左至右排列而構成；而觀諸據以異議
    商標圖樣則除係由中文「媽咪」、外文「GO」由左至右排列
    外，其中尚包括引人注目且置於「媽咪GO」字樣上方之一「
    送子鳥」圖樣，以及「媽咪」、「GO」等中、英文字下方之
    外文「mamigo.com」上下併列組合而成，系爭商標之「媽媽
    購」乃指「媽媽買東西」之意，而據以異議商標之「媽咪GO
    」，則係指「媽咪去某處」之意，兩者意義不同，二商標於
    異時異地隔離整體觀察，顯然意匠不同，簡繁有別，給予消
    費者之寓目印象亦有差異，異時異地隔離整體觀察及唱呼之
    間，絕無可能予人有系列商標之聯想，於外觀及觀念上予人
    整體印象迥然有別，具有普通知識經驗之消費者，於購買時
    施以普通之注意，亦無使人產生混淆誤認之虞，非構成近似
    之商標。惟原判決僅以二商標中「媽媽購」及「媽咪GO」文
    字部分讀音近似，逕認二商標構成近似，就上訴人主張二商
    標在外觀及觀念上，予人整體印象均迥然有別，應不構成近
    似乙節，不但未予審究，亦未置一詞，顯係對上訴人所提之
    重要攻擊防禦方法置之不理，顯然悖於「混淆誤認之虞」審
    查基準之規定，而有判決不適用法規及判決不備理由之違法
    。且系爭商標指定使用於第25類之商品，產品之販售管道均
    為實體通路；反觀據以異議商標係指定使用於第35類服務，
    係透過網路販售之虛擬通路。故兩者在行銷管道、銷售場所
    及消費族群，均不相同。依一般社會通念及市場交易情形，
    自非屬類似之商品，渠等並存於市場上，當然無致相關消費
    者混淆誤認之虞。此外，系爭商標已享有全國性知名度，不
    僅在全國就業e網、國民旅遊卡聯合行銷中心有刊載資料，
    在六甲村網站與chicco網站亦與參加人所負責經營之「媽咪
    GO婦幼網」共同名列，上訴人亦為「嬰兒與母親」、「Baby
    Life」、「媽咪寶貝」等國內知名育兒刊物之花東經銷商等
    觀之，系爭商標已廣為消費者所熟知。上訴人93年至96年之
    所得稅申報資料，營業金額亦逐年增加，在臺東、花蓮、羅
    東等地，均有實體店舖之經營。上訴人亦已取得另案第1288
    749號「媽媽購mamago」商標註冊，指定使用於第10類、第
    35類商品與服務，與系爭商標在市場上已形成一系列商標之
    觀感，且在系爭商標已廣泛流通於市面並享有盛譽，並無與
    據以異議商標造成混淆誤認之虞。矧，原判決未就相關消費
    者有如何混淆誤認之虞之情形具體指明，本件商標近似及商
    品類似如何特別符合，致降低其他因素之要求？其他混淆誤
    認各相關因素強弱如何？原判決殊不得僅就部分因素，逕認
    為系爭商標與據以異議商標並存於市場上，有致相關消費者
    混淆誤認之虞。換言之，原判決就事實之認定不但有判決不
    備理由之違法，亦有判決不適用法規之失等語。經核原判決
    就系爭商標有無違反商標法第23條第1項第13款規定，以及
    有無與據以異議商標併存使用之情形，詳述其得心證之理由
    ，並就上訴人之主張，何以不足採取，分別予以指駁甚明。
    觀諸前開上訴理由，仍執與起訴意旨略同且經原審不採之陳
    詞及歧異見解，就原審取捨證據、認定事實及適用法律之職
    權行使，指摘其為不當，並就原判決已論斷者，泛言其未論
    斷，核與所謂原判決「違背法令」之情形顯不相當，均難認
    對原判決之如何違背法令已有具體之指摘。依首開規定及說
    明，應認其上訴為不合法。
四、據上論結，本件上訴為不合法。依行政訴訟法第249條第1項
    前段、第104條、民事訴訟法第95條、第78條，裁定如主文
    。
中    華    民    國    99    年    7     月    15    日
                    最高行政法院第四庭
                        審判長法官  劉  鑫  楨
                              法官  廖  宏  明
                              法官  林  文  舟
                              法官  曹  瑞  卿
                              法官  陳  鴻  斌

以  上  正  本  證  明  與  原  本  無  異
中    華    民    國    99    年    7     月    16    日
                              書記官  王  史  民

司法院資訊處製作；財團法人民間司法改革基金會備份。
